【裁判字號】    88,訴,748
【裁判日期】    890407
【裁判案由】    搶奪
【裁判全文】
臺灣嘉義地方法院刑事判決                          八十八年度訴字第七四八號
    公  訴  人  臺灣嘉義地方法院檢察署檢察官
    被      告  丙○○
右列被告因搶奪案件，經檢察官提起公訴（八十八年度偵緝字第二八一號），本院判
如左：
    主  文
丙○○共同意圖為自己不法之所有，而搶奪他人之動產，處有期徒刑捌月。
    事  實
一、丙○○意圖為自己不法之所有，夥同與其有犯意聯絡之自稱「趙坤瑜」、年籍不
    詳之成年男子，二人於民國八十八年五月二十五日下午一時許，藉口欲將其典當
    （形式上為買賣）於「川茂汽車商行」車號為Ｃ四─三一九九號之自用小客車賣
    給乙○○所經營之「勝發汽車商行」，遂由「勝發汽車商行」之外務員甲○○攜
    帶新台幣（下同）四十九萬元，駕駛車牌號碼ＰＶ─一五六九號自小客車搭載其
    二人前往「川茂汽車商行」欲贖回上開典當之汽車，惟因辦理汽車過戶資料不齊
    全，丙○○乃以須先回家取得該車之保險單為由，邀甲○○駕車搭載其二人共同
    前往，而於同日下午四時許，當甲○○駕車駛至嘉市○○里○○路五十四號「博
    愛宮廷大廈」前時，坐於該車右前座之丙○○即示意甲○○停車，並趁甲○○於
    路邊停車不備之際，搶走甲○○所持有置於前座車內扶手之上開現金。得手後，
    隨即與「趙坤瑜」進入「博愛宮廷大廈」內由後方圍牆翻越逃逸，並將現金朋分
    花用。
二、案經嘉義市警察局第一分局報請臺灣嘉義地方法院檢察署檢察官偵查起訴。
    理  由
一、訊據被告丙○○固對其確將四十九萬元拿走等事實坦承不諱，惟矢口否認有何右
    揭搶奪犯行，辯稱：其係以詐騙方式取得四十九萬元，並未行搶，當時其將四十
    九萬元交給川茂汽車商行老闆娘，老闆娘又交還，錢在其手上，何必行搶云云。
    惟查：
（一）右揭事實業據被害人甲○○於警訊時、偵查中及本院調查時指證歷歷，核與證
      人乙○○於本院調查時證述情節相符，復有被害報告單一份附於警卷可憑。
（二）被害人於本院調查時被問及究係受騙或遭搶時，證稱：「不是。在川茂車行要
      交給老闆娘數時他（指被告）有經手，其他時候錢都在我手上。」、「我不認
      識他（指被告），不可能把錢交給他。」等語（均見本院八十九年三月三日訊
      問筆錄），證人即川茂汽車商行主任丁○○於本院調查時亦證稱未將錢交給被
      告，且當天川茂汽車商行亦無其他人與被告接洽等情明確（見本院八十八年度
      三月十四日訊問筆錄），足證並無人將上開四十九萬元交給被告，應係被告行
      搶無疑，是被告所辯當時其將四十九萬元交給川茂汽車商行老闆娘，老闆娘又
      交還，錢在其手上，何必行搶云云，即不足採。
（三）綜上所述，被告所辯，顯係事後圖卸刑責之詞，不足採信，本件事證明確，被
      告犯行洵堪認定。
二、按刑法上之搶奪罪，其搶奪行為僅指乘人不及抗拒而為奪取者，即為已足，亦即
    係乘人不備或不及抗拒而掠取財物即屬之，最高法院二十年度非字第八十號、二
    十八年度上字第二二九九號、三十二年度上字第二一八一號判例定有明文；又所
    謂詐欺取財罪，其詐欺取財之行為，須施用詐術，反乎他人內心之本意，使他人
    陷於錯誤而為財產之給付，亦即，行為人除具備主觀不法構成要件外，客觀上須
    施用詐術，使被害人為財產上之給付，且該財產上之給付與行為人所施用詐術之
    行為間，有因果關係，始得謂之；其與搶奪不同處，在於後者須客觀上有乘人不
    備或不及抗拒之際，以奪取之手段，破壞他人對財產之支配持有關係，建立自己
    對該財產之支配持有關係。核被告趁被害人停車不及抗拒之際，以掠奪之手段，
    破壞被害人置於車內前座扶手之四十九萬元之支配持有關係，建立其自己對該金
    錢之支配持有關係，應認係犯刑法第三百二十五條第一項之普通搶奪罪。被告與
    「趙坤瑜」間有犯意之聯絡及行為之分擔，為共同正犯。爰審酌被告犯罪之動機
    、目的、手段、犯罪所生之危害非輕、犯罪後猶飾詞狡辯矢口否認犯行等一切情
    狀，量處如主文所示之刑，以資懲儆。
三、據上論斷，應依刑事訴訟法第二百九十九條第一項前段，刑法第三百二十五條第
    一項、第二十八條，判決如主文。
本案經檢察官林世芬到庭執行職務
中      華      民      國      八十九      年      四    月    七    日
                                  臺灣嘉義地方法院刑事第一庭
                                      法  官    陳    卿    和
右正本證明與原本無異。
如不服本判決，應於判決送達後十日內，向本院提出上訴狀。
中      華      民      國      八十九      年      四    月    七    日
                                      書記官    何    杉    禧
附錄法條：
刑法第三百二十五條第一項
意圖為自己或第三人不法之所有，而搶奪他人之動產者，處六月以上五年以下有期徒
刑。


司法院資訊處製作；財團法人民間司法改革基金會備份。
